【裁判字號】    91,自,34
【裁判日期】    920227
【裁判案由】    詐欺
【裁判全文】
臺灣桃園地方法院刑事裁定                            九十一年度自字第三四號
    自  訴  人  乙○○  女  四.
    被      告  甲○○  女  四.
右列被告因詐欺案件，經自訴人提起自訴，本院裁定如左：
    主  文
自訴駁回。
    理  由
一、按法院或受命法官於自訴案件第一次審判期日前訊問及調查結果，如認為案件有
    刑事訴訟法第二百五十二條至第二百五十四條之情形者，得以裁定駁回其自訴，
    同法第三百二十六條第三項定有明文。按犯罪事實應依證據認定之，無證據不得
    推定其犯罪事實，刑事訴訟法第一百五十四條定有明文。又事實之認定，應憑證
    據，如未能發現相當證據，或證據不足以證明，自不能以推測或擬制之方法，為
    裁判基礎；又認定犯罪事實所憑之證據，雖不以直接證據為限，間接證據亦包括
    在內；然而無論直接或間接證據，其為訴訟上之證明，須於通常一般之人均不致
    有所懷疑，而得確信其為真實之程度者，始得據為有罪之認定，最高法院四十年
    台上字第八六號及七十六年台上字第四九八六號分別著有判例可資參照。
二、本件自訴意旨略稱：被告甲○○於民國九十年十月二十日持龜山農會帳號000
    00－00，支票號碼0000000號，面額（新台幣）二十萬元，兌現日為
    九十一年一月十九日支票一紙，言及趁現在房價低迷，想購屋置產保值，但自備
    款尚欠二十萬元，期請自訴人幫他籌措，自訴人念其昔日信用尚佳，不疑有詐，
    如數給予疏困：奈屆期支票兌現日，銀行通知退票，自訴人雖多次至被告租居所
    催討票款，被告均避不見面，家裡電話與手機都暫停使用，甚至月底舉家他遷潛
    逃，此之行徑實有欺詐他人錢財之嫌，無助的自訴人只有訴及法律等語。
三、訊據被告甲○○否認有何詐欺犯行辯稱「：我不認識乙○○，我是把這支票借給
    我朋友謝金忠拿去付六合彩的錢，而他所交付的對象是一名叫阿蕊的女子，也不
    是乙○○：（提示，所指支票是否這張ＦＡ0000000支票？）當初我借給
    謝金忠三、四張支票，我空白支票及支票印鑑章交給他，其中一張五萬元，他事
    後有取回拿給我，其他的我不知道，這張金額，日期都不是我寫的：」、「：（
    ＦＡ0000000及ＦＡ0000000這兩張支票是否你持向乙○○調現？
    ）不是的：這兩張支票是我借給謝先生（指謝金忠）的，當初我借給謝先生四張
    支票，包括這兩張。他說他簽發後交給王美蕊：」等語，經查自訴人乙○○雖於
    九十一年三月一日自訴狀指訴「：被告甲○○於民國九十年十月二十日持龜山農
    會帳號00000－00，支票號碼0000000號，面額二十萬元，兌現日
    為九十一年一月十九日支票一紙：請自訴人幫他籌措：」，並於九十一年四月十
    二日、九十一年六月二十四日、九十一年九月十三日本院調查時一再指稱「：她
    （指被告甲○○）約我到桃園市○○街我嫂子住處，拿一張支票向我調現，她說
    她要買房子，說現在房屋景氣低迷，所以要買房子：」、「：（票號ＦＡ000
    0000，二十萬元之龜山農會支票是甲○○還是謝金忠拿給妳的？）甲○○：
    」、「：（提示：這張ＦＡ0000000龜山農會支票是否你持向林文雄調？
    ）是的：是甲○○在十月中、下旬時，在寶山街我嫂嫂王美蕊處拿給我的，向我
    調現說要買房子：」等語，惟查，證人謝金忠於九十一年七月二十五日、九十一
    年九月十三日、九十一年十月四日本院調查時均供稱「：當初我是向甲○○借四
    張空白支票，她也把印章交給我，支票上面的金額、日期是我寫的，章也是我蓋
    的，後來我把四張支票轉給『阿蕊』，這二張支票是我簽發的沒錯，後來『阿蕊
    』有還我二張支票：（『阿蕊』是否乙○○？）不是：我簽交給『阿蕊』的四張
    支票雖然都跳票，但後來我有和他協議分期攤還她錢，開了二十幾張逐月到期每
    月二萬元的本票給她：她只還我二張支票，而當初她跟我講好開票給她，她必須
    把甲○○的四張支票還我，結果她仍扣住甲○○的二張支票，而且還告甲○○：
    」（九十一年七月二十五日本院調查）、「：（ＦＡ0000000及ＦＡ00
    00000這兩張支票是否你交給王美蕊？）是的，我總共交給她四張支票：」
    （九十一年九月十三日本院調查）、「：我就是把甲○○的支票交給李王美蕊，
    一共是四張：」（九十一年十月四日本院調查）等，核與被告上開辯解相符，經
    核附卷之ＦＡ0000000號及ＦＡ一一三三八三號支票上之阿拉伯數字、國
    字與證人謝金忠於九十一年七月二十五日本院調查時當庭書寫之阿拉伯數字、國
    字，支票上阿拉伯數字、國字與證人謝金忠書寫之阿拉伯數字、國字之筆法、字
    跡相同，堪認證人謝金忠上開證詞屬實，而被告甲○○辯稱未持系爭支票向自訴
    人乙○○調現之詞自可採信；且參酌自訴人於九十一年四月十二日本院調查時指
    稱僅於被告持票號0000000號，面額二十萬元之支票向其調現時出借該筆
    二十萬元予被告，未曾出借他筆款項予被告，於九十一年九月十三日本院調查時
    則指稱被告係持支票號碼0000000號，面額二十萬元及支票號碼0000
    000號，面額五萬八千七百元之支票向其調現，所為指訴前後已有不同，又證
    人李王美蕊（即王美蕊）於九十一年十月四日本院調查時雖證稱「：是甲○○的
    女兒拿到我家交給我，說要拿票向乙○○調現，他女兒不認識乙○○，要我轉交
    給乙○○：」等，然與自訴人前開指述亦不同，自訴人嗣於九十一年十月四日本
    院調查時則稱「：甲○○與謝金忠是同居人。我也認識甲○○，當初支票是甲○
    ○的女兒拿給我嫂嫂（指李王美蕊）調現，我嫂嫂沒那麼多錢轉向我借，我因為
    認識甲○○所以就出借錢，我怎歷知道是誰要拿票調現：」等，又異於前歷次之
    指述，況依自訴人歷次之指述均尚不足以證明被告有施用何詐術而使自訴人因而
    陷於錯誤而交付財物之行為。此外，復查無其他積極證據足認被告涉有詐欺犯行
    ，而本案自訴人除表明支票退票後後被告即避不見面之事實外，並未提出任何有
    關被告如何有以詐術陷其於錯誤而交付財物之佐證以供本院調查，本院尚難僅憑
    自訴人欠缺相關佐證之片面且又前後不一致指述，即認定被告有詐欺之犯行，而
    被告之犯罪嫌疑既有不足，本院爰於第一次審判期日前，裁定駁回本件自訴。
據上論斷，應依刑事訴訟法第三百二十六條第三項、第二百五十二條第十款，裁定如
主文。
中      華      民      國    九十二    年      二      月    二十七    日
                                臺灣桃園地方法院刑事第五庭
                                    法  官  林 婷 立
右正本證明與原本無異。
如不服本裁定，應於裁定送達後五日內向本院提出抗告狀。
                                    書記官  陳 淑 芬
中        華        民        國     九十二    年    三    月     四    日


司法院資訊處製作；財團法人民間司法改革基金會備份。
